最　高　行　政　法　院　裁　定
                                     100年度裁字第2902號
上  訴  人　台灣固網股份有限公司
代　表　人　蔡明興
訴訟代理人　陶秋菊　律師
            曾惠仙　律師
被 上訴 人　臺中市中正地政事務所
代　表　人　莊子明
上列當事人間有關土地登記事務事件，上訴人對於中華民國100
年8月24日臺中高等行政法院100年度簡字第104號判決，提起上
訴，本院裁定如下：
　　主  文
上訴駁回。
上訴審訴訟費用由上訴人負擔。
　　理  由
一、按對於適用簡易程序之判決提起上訴，須經本院許可。前項
    許可，以訴訟事件所涉及之法律見解具有原則性者為限，行
    政訴訟法第235條定有明文。所謂法律見解具有原則性，係
    指該訴訟事件所涉及之法律問題意義重大，而有加以闡釋之
    必要而言。
二、緣合併前台灣固網股份有限公司（統一編號：00000000，下
    稱合併前台固公司）與台信國際電信股份有限公司（下稱台
    信公司）合併，以台信公司為存續公司，合併前台固公司為
    消滅公司，經主管機關經濟部核定以民國96年12月28日為合
    併基準日，隨即台信公司更名為「台灣固網股份有限公司」
    （統一編號：00000000），即上訴人，並於100年1月13日就
    坐落臺中市○區○○○段89-8地號土地及同段1583建號建物
    向被上訴人辦理法人合併及更名登記，因被上訴人認其逾申
    請期限20個月，乃依土地法第73條第2項規定，於100年1月
    27日以罰鍰字第000011號臺中市中正地政事務所土地登記罰
    鍰裁處書裁處新臺幣（下同）24,080元罰鍰。上訴人不服，
    循序提起本件行政訴訟，案經原審駁回其訴。
三、本件上訴人對於原審適用簡易程序所為之判決，提起上訴，
    係以：（一）原判決就被上訴人未依法裁量之部分疏未調查
    ，逕認被上訴人原處分合乎法定意旨，而全然未論及兩造重
    大之爭執，即被上訴人「有無依法行使裁量權」之情事，從
    而，原判決已有判決不備理由之違法；且本件「應依法行使
    裁量權而未行使」之法律問題意義重大，自有加以闡釋之必
    要。（二）被上訴人並未依行政罰法第18條規定於為裁罰時
    考量該條款所列之各項裁罰要件，而逕以最高額之裁罰論處
    ，則原處分顯已違反前揭裁量時應遵守之義務；況上訴人主
    觀上並無故意、逾期僅數十月，卻與該等故意逾期數百月之
    當事人等同科以最高額之罰鍰。（三）本件遲延申辦對於公
    益並無影響、上訴人亦未因此遲延辦理變更登記而獲有任何
    利益等重要理由，被上訴人於形成決定的過程中，均未予斟
    酌，顯有裁量錯誤及權力濫用之情形，然原判決亦率爾認定
    上訴人對於土地法第73條之法律上評價認知錯誤，故無行政
    罰法第8條得為減輕之事由云云，卻對於被上訴人顯然未考
    量行政罰法第18條之應為裁量要素部分未予論究，亦有判決
    不備理由之違誤等語，為其論據。惟上訴意旨所述，業經原
    判決詳述其審酌被上訴人裁量適當之理由，並指駁上訴人主
    張何以不可採在案，從而，前述上訴理由仍執原審所不採之
    事由，再事爭執，以原判決有理由不備之違誤，係就原審取
    捨證據、認定事實之職權行使，指摘其為不當，並就原審已
    論斷者，泛言未論斷，或就原審所為論斷，泛言其論斷矛盾
    ，並無所涉及之法律見解具有原則性之情事。上訴人提起上
    訴，依首開規定及說明，不應許可，其上訴難謂合法，應予
    駁回。
四、據上論結，本件上訴為不合法。依行政訴訟法第249條第1項
    前段、第104條、民事訴訟法第95條、第78條，裁定如主文
    。
中　　華　　民　　國　　100　 年　　12　　月　　15　　日
                    最高行政法院第四庭
                        審判長法官　藍　獻　林
                              法官　廖　宏　明
                              法官　林　文　舟
                              法官　胡　國　棟
                              法官　林　玫　君

以  上  正  本  證  明  與  原  本  無  異
中　　華　　民　　國　　100　 年　　12　　月　　15　　日
　　　　　　　　　　　　　　　書記官　彭　秀　玲